【裁判字號】    94,重上更(二)緝,36
【裁判日期】    950615
【裁判案由】    偽造文書等
【裁判全文】
臺灣高等法院臺中分院刑事判決  94年度重上更(二)緝字第36號
上  訴  人  臺灣彰化地方法院檢察署檢察官
上 訴人 即
被      告  丙○○
上列上訴人等因被告偽造文書等案件，不服臺灣彰化地方法院八
十六年度訴字第三五號中華民國八十七年二月二十六日第一審判
決（起訴案號：臺灣彰化地方法院檢察署八十五年度偵字第四三
七六號）提起上訴，判決後，經最高法院第二次發回更審，本院
判決如下：
      主  文
原判決關於丙○○部分撤銷。
丙○○共同連續明知為不實之事項，而使公務員登載於職務上所
掌之公文書，足以生損害於公眾，處有期徒刑伍月，如易科罰金
，以佰元折算壹日。
      事  實
一、丙○○為丙○○代書事務所之負責人，鄭蜜修為丙○○之妻，
    並在事務所協助代書業務，二人於民國 (下同 )八十二年七
    月間，受甲○○之委託以甲○○所有座落彰化縣大城鄉○○
    段第一二八五地號土地應有部分二分之一土地及甲○○兄吳
    舜麟所有同地段第一○三五號地號土地全部代為辦理設定抵
    押權登記，以便向丙○○所代尋之金主王碧雲、許張箱借款
    新臺幣（下同）七百萬元，甲○○與吳舜麟於借款時並書立
    切結書表示：「若於六十日內無辦法清償及繳納利息者，本
    人（即甲○○、吳舜麟）願將上列土地（即後述土地）及建
    物房屋，無條件由代書代理辦理移轉過戶給債權人取得．．
    ．。」，並將該切結書交丙○○、鄭蜜修收執，嗣因甲○○
    超過期限無法如期清償本息，而因前述之土地係屬農地，無
    法辦理登記予債權人王碧雲、許張箱二人，丙○○、鄭蜜修
    竟基於業務上登載不實及使公務員登載不實之概括犯意聯絡
    ，明知甲○○、吳舜麟與陳鐘輝間，並未有確實之買賣關係
    ，於徵得有自耕能力之陳鐘輝同意後，將甲○○所提供坐落
    彰化縣大城鄉○○段第一二八五地號土地應有部分二分之一
    ，及吳舜麟所有座落同地段第一○三五號土地全部，在其代
    書業務上制作之土地移轉登記申請書上不實記載有買賣事實
    ，再於八十三年五月二十六日向彰化縣二林地政事務所，偽
    以買賣之名義申請辦理移轉登記予陳鐘輝，嗣又明知陳鐘輝
    與楊東間亦無實際之買賣關係，同亦於土地移轉登記申請書
    上不實記載後，再於八十四年四月十七日將同段第一○三五
    地號土地，偽以買賣之原因申請辦理移轉登記予之楊東，再
    於八十四年十月二十六日，於土地移轉登記申請書上不實記
    載後，將該第一○三五地號土地再以買賣為名，申請辦理移
    轉登記予薛王端，又於八十四年十月二十六日，再於土地移
    轉登記申請書上不實記載後，將同段第一二八五地號土地應
    有部分二分之一偽以買賣之原因申請辦理移轉登記予薛王端
    ，且均持向同前地政事務所辦理所有權移轉登記，使該管公
    務員先後於八十三年六月十日、八十四年四月十八日、八十
    四年十一月三日，將上該不實之買賣事項登載於職務上所掌
    之公文書土地登記簿上，足以生損害於地政機關對土地登記
    管理之正確性。
二、案經甲○○訴由法務部調查局彰化縣調查站移送臺灣彰化地
    方法院檢察署檢察官偵查起訴。
      理  由
甲、有罪部分：
一、訊據上訴人即被告丙○○固不諱言有將被害人甲○○、陳鐘
    輝前揭土地先後辦理買賣移轉登記情事，惟矢口否認有何不
    法犯行，辯稱辦理移轉登記曾經被害人甲○○、陳鐘輝同意
    云云，惟查被告丙○○於本院上訴審坦承陳鐘輝確與甲○○
    、楊東、薛王端等人間，無買賣交易之事實，陳鐘輝係伊找
    出來辦理所有權移轉的等情，核與證人林美慧於原審之證述
    及告訴人甲○○指證相符，既事實上並無買賣事實，卻以買
    賣為由申請移轉登記，致使地政機關依申請將此不實之買賣
    事項登記土地登記簿上，自係使公務員登載不實，足生損害
    於地政機關對土地登記管理之正確性 (此移轉既經甲○○、
    吳舜麟之概括授權並得陳鐘輝之同意，自不生損害於甲○○
    、吳舜麟及陳鐘輝 )，此外被告犯行並有上開土地之登記簿
    謄本附卷可資佐證，另參以被告丙○○為代書事務所之負責
    人，鄭蜜修為其妻，且為代書助理，為被告及鄭蜜修所供承
    ，據被告丙○○稱「所有代書業務她（指鄭蜜修）都做」（
    見一審卷第七十三頁），而鄭蜜修亦供述其夫丙○○做的事
    其都清楚（見四三七六號偵卷第一○一頁背面），且本件移
    轉登記係緣甲○○託被告丙○○借款而起，甲○○亦指稱有
    關借款之事亦與鄭蜜修接觸，堪認被告丙○○與鄭蜜修間就
    本案有犯意聯絡及行為分擔。綜上所述，被告所辯顯係脫卸
    之詞，不足採信。本案事證明確，被告犯行應堪認定。
二、核被告丙○○所為，係犯刑法第二百十四條之使公務員登載
    不實罪及同法第二百十六條、二百十五條之行使業務上登載
    不實文書罪，其業務上登載不實後，再持以行使，業務登載
    不實之低度行為為行使之高度行為吸收，不另論以業務上登
    載不實罪，被告丙○○與鄭蜜修有犯意聯絡及行為分擔，為
    共同正犯，被告先後多次行使業務上登載不實文書犯行及使
    公務員登載不實之犯行，各時間緊接，觸犯構成要件相同之
    罪名，顯均係基於概括犯意反覆為之，均為連續犯，依刑法
    第五十六條規定各論以一罪，所犯共同連續使公務員登載不
    實罪及共同連續行使業務上登載不實文書罪間，具有方法、
    結果之牽連關係，為牽連犯，從情節較重之共同連續使公務
    員登載不實罪處斷，原審以被告犯罪事證明確，予以論科，
    固非無見，然查本案並不能證明被告丙○○與鄭蜜修有如上
    揭事實欄所載犯行外，另犯行使偽造私文書犯行（理由詳如
    後述），原審併論科行使偽造私文書罪，尚有未合。被告上
    訴意旨否認犯罪，雖無理由，檢察官以原審量刑過輕為由上
    訴，則有理由，原審此部分判決既有上開可議之處，即屬無
    可維持，應由本院將原審此部分判決撤銷改判。爰審酌被告
    犯罪之動機、目的、手段及被告丙○○為代書事務之負責人
    ，就本案言實居主導地位，並參酌其犯罪後之態度等一切情
    狀，量處如主文第二項所示之刑，並依修正後刑法第四十一
    條第一項前段規定諭知易科罰金之折算標準，以示懲儆。
乙、犯罪不能證明部分：
一、公訴意旨另以：（一）被告丙○○與鄭蜜修基於常業重利之
    犯意聯絡，於七十九年十月間，因被害人楊朝卿、丁○○夫
    妻需資金周轉，乃經董錫宏介紹以彰化縣埤頭鄉○○段九二
    二之一地號等九筆土地為擔保，委託丙○○、鄭蜜修向金主
    調借現款，先於七十九年十月十三日為陳樹塗設定本金最高
    限額新臺幣五百五十萬元之抵押權，先扣除利息及傭金百分
    之五後，實借四百七十五萬元，不計傭金，其一年利息高達
    四十七萬五千元，即年利率十分之一，八十一年一月間，丙○○又以同標的土地設定如起訴書附表一編號二、三之抵押
    權，合計一千萬元，除清償並塗銷起訴書附表一編號一之抵
    押權外，僅給付楊朝卿二百七十五萬元，八十一年十二月，
    設定如起訴書附表一編號四之一千萬元抵押權而塗銷起訴書
    附表三抵押權，僅付楊朝卿五十萬元，即自七十九年十月至
    八十一年十二月不到三個月期間，利息及傭金高達四百萬元
    ，被告二人即以此取得與原本顯不相當之高利，迄八十四年
    十月間，丙○○、鄭蜜修因見楊朝卿夫婦支付已陷困難，可
    能無法給付積欠之本金及利息，為確保其代為向蕭秀春、蕭
    鄭阿想調借之款項，及自己所持有之楊朝卿夫婦所簽發票據
    能獲得支付，竟共同基於概括犯意聯絡，未經楊朝卿夫婦同
    意，擅自利用楊朝卿夫婦前為委託辦理抵押權登記，而事先
    填妥之空白抵押權設定契約書及所留存之印鑑證明書、所有
    權狀等，先後偽造抵押權設定契約書，將丁○○所有坐落彰
    化縣埤頭鄉○○段第九二四、九二四之一地號土地暨其上建
    物，建號第五四五號，門牌：同右鄉和豐村六號巷一五六號
    房屋，設定新臺幣二百萬元之抵押權予不知情之蕭秀春，將
    楊朝卿所有坐落同右地段第九二二之一、之二、之三、九二
    三、九二三之一、之二、之三地號土地，設定一百萬元之抵
    押權予不知情之蕭鄭阿想，又將丁○○及楊朝卿所有之前開
    土地及房屋，設定五千萬元之抵押權予鄭蜜修，並先後於八
    十四年十月十七日及同年十二月十二日持向彰化縣北斗地政
    事務所辦理登記，使該管公務員將此不實之事項，分別於同
    年十月十九日及十二月十四日，登載於職務上所掌之公文書
    土地登記簿上，均足以生損害於地政機關對土地登記管理之
    正確性及丁○○、楊朝卿之權益。（二）被告丙○○又於八
    十二年九月間，利用甲○○急於用錢之機會借予五十萬元，
    由甲○○以大城鄉○○段五五一及五五二地號土地，設定九
    十萬元之抵押權予蕭秀春，三個月後甲○○另向人借錢還清
    ，丙○○以此取得與原本顯不相當之重利四十萬元，（三）
    丙○○又未經被害人甲○○、吳舜麟及證人陳鐘輝之同意，
    偽造土地買賣契約書辦理上述甲○○、吳舜麟土地之所有權
    移轉登記，因認此部分被告丙○○與鄭蜜修犯有刑法第二百
    十六條、第二百十條之行使偽造私文書罪嫌及同法第三百四
    十五條之常業重利罪嫌。
二、被告丙○○於本院前審堅決否認犯此部分罪行，並以辦理抵
    押權登記與土地移轉登記均曾經楊朝卿、丁○○、甲○○、
    吳舜麟等人同意始辦理，利息依一般民間利息計算，並未收
    取重利等語為辯，共犯鄭蜜修於原審及本院前審亦堅決否認
    有何上述犯行，辯稱：其等為楊朝卿夫婦辦理抵押借款，僅
    賺取百分之五之介紹費（介紹金主）及代書費用，其餘利息
    均為金主取得，且抵押借款之利息皆以一萬元每月二百四十
    元計算，另楊朝卿等以支票調借現款部分，利息雖為每百元
    日息一角五分不等計算，但其亦僅係取得約二分至三分不等
    之介紹費，並無牟取顯不相當之重利，至甲○○部分，於八
    十二年九月間，以其所有坐落彰化縣大城鄉○○段第五五一
    及五五二地號土地，設定第二順位抵押權金額九十萬元，向
    蕭秀春借款之金額亦確係九十萬元，並非只借得五十萬元，
    該利息亦同以一萬元每月二百四十元計算，且係由蕭秀春取
    得，其並未取得不相當之重利；另關於被害人甲○○及吳舜
    麟土地部分，係被害人甲○○借款時同意並書立切結書，表
    示如於六十天內無法清償本息，得由其將上開土地辦理所有
    權移轉登記，其係依據上開切結書辦理移轉登記予陳鐘輝，
    又陳鐘輝亦係經過其同意方辦理移轉登記，陳鐘輝因嗣後與
    其有金錢糾紛等，所以才作對其不利之供述，否則其如何取
    得多次移轉登記所須，均要由陳鐘輝親自辦理之相關資料，
    伊並未偽造甲○○、陳鐘輝之私文書等語。
三、按犯罪事實應依證據認定之，無證據不得認定犯罪事實，不
    能證明被告犯罪或其行為不罰者，應諭知無罪之判決，刑事
    訴訟法第一百五十四條第二項、第三百零一條第一項分別定
    有明文，又事實之認定，應憑證據，如未能發現相當證據，
    或證據不足以證明，自不能以推測或擬制之方法，以為裁判
    基礎；另認定犯罪事實應依證據，為刑事訴訟法所明定，故
    被告否認犯罪事實所持之辯解，縱屬不能能立，仍非有積極
    證據足以證明其犯罪行為，不能遽為有罪之認定，最高法院
    四十年台上字第八十六號、三十年上字第一八三一號判例參
    照；本件公訴意旨認被告犯有常業重利及行使偽造私文書罪
    嫌犯行，無非以上開被害人之指訴，及卷附土地登記簿謄本
    為證，並以楊朝卿等所委託設定之抵押權，期間均甚短，而
    所擔保之債權額卻大幅增加，足見其係以此牟取暴利為論據
    。然查：
（一）公訴意旨所載借款年利率十分之一部分，並未逾法定最高
      利息限制，自非重利，且所指楊朝卿等設定本金最高限額
      五百五十萬元抵押權予陳樹塗借款之事實，係透過董錫宏
      持交代書陳相發辦理，利息亦以每百萬元每月二萬四千元
      計算交付陳樹塗，此業據證人陳相發、陳樹塗於原審到庭
      結證無訛（原審卷第七十頁、一○九頁），核與董錫宏供
      述相符。而被告丙○○及共犯鄭蜜修等為楊朝卿夫婦所辦
      理之抵押權設定及借款，亦均係以每百萬元月息二萬四千
      元即八分計算利息，則據各該貸與之金主林仲衝（即鍵發
      塑膠股份有限公司）、盧建勳、趙木成、簡雲龍、蕭坤山
      、陳美月（以楊林錦柏名義借款）、許俊介（王碧雲之夫
      ）等人於原審結證屬實，共犯丁○○於本院前審亦證述「
      有土地抵押擔保者，十萬元一個月（利息）二千四百元，
      如果用票借的十萬元一個月四千五百元」（本院更一審卷
      第三十三頁），即區分擔保品分別收取年息百分之二十八
      點八及百分之五十四之利息，以一般民間借貸利息言，年
      息百分之二十八點八，僅屬一般利率水準，並非重利，而
      利率高低與借款擔保之多寡本息息相關，借款人提供擔保
      少者，因借款風險高，貸與人所收取之利率自必較高，此
      本屬社會經濟原理，楊朝卿、丁○○僅提供票據供擔保借
      款者，被告等收取年息百分之五十四之利率，雖逾民法規
      定利率最高限制，但此種借款風險原實極高，當然不可能
      以低利借得，況此部分被告堅稱僅取得介紹費而已，參以
      楊朝卿因急需週轉而借款，其借用期間多屬短期，各金主
      亦以短期款項因應，迨楊朝卿再需款時，未必即能由同一
      債權人繼續再借，勢必由被告等再代為尋求新金主，則其
      屢次更新抵押權登記，自屬必然。再徵之被告丙○○及共
      犯鄭蜜修於八十四年間匯予楊朝卿夫婦之金額，依卷附匯
      款單據記載，總額達九千九百六十萬二千七百二十五元，
      日期則自八十四年一月二十四日起至同年十二月一日止，
      有共犯鄭蜜修所提匯款單附原審卷第一二○至一五○頁可
      參，亦足證楊朝卿夫婦與被告丙○○及共犯鄭蜜修夫婦確
      有長期金錢往來之關係，且往來金額甚鉅，其以支票委託
      被告調現尤屬尋常，本案並無事證證明楊朝卿、丁○○有
      何急迫、輕率或無經驗情事而向被告借款，並因而支付顯
      不相當重利之情事，而就被告以楊朝卿、丁○○土地設定
      抵押權部分，丁○○在本院前審證述「我們有同意將全部
      土地讓他們設定抵押權」（本院更一審卷第三十一頁），
      楊朝卿、丁○○既同意就其等提供之土地設定抵押權供擔
      保，被告等基於授權關係設定抵押權予金主或共犯鄭蜜修
      ，自無偽造私文書可言，而丁○○在本院更一審時固亦證
      述「但有部分金額我們沒有同意」，然亦表示伊對同意設
      定抵押之金額不清楚，現已死亡的楊朝卿較清楚等語，是
      就事實上楊朝卿同意被告設定抵押之金額，現已無從查證
      ，惟依被害人丁○○於本院前審所述實際借到錢約四千萬
      元，而被告丙○○於本院前審則稱約為三千六百萬元，而
      本件被害人所指述未經允許設定之抵押金額共為五千三百
      萬元，設定金額固高於告訴人及被告所述借款金額，然被
      害人向被告借款本有約定利息，為併供擔保利息之支付，
      抵押權設定金額高於實際借款金額實符合社會常情，除本
      案被害人指述外，別無何積極事證證明設定登記金額高於
      約定設定金額，此部分犯罪不能證明，尚難認有偽造私文
      書及使公務員登載不實犯行。
（二）被害人甲○○於彰化縣調查站中指述：伊以其名下彰化縣
      大城鄉○○段五五一及五五二地號土地向被告丙○○借款
      九十萬元，實際上僅拿到五十萬元左右，被告丙○○係以
      介紹費、三個月的利息、代書費等為由，向伊取得上開四
      十萬元之差額（彰化縣調查卷第六十四頁）；於本院上訴
      審陳稱：本件此部分實際上之情形，係上開土地，因伊之
      前曾設定抵押，分別向方文祥（以張清蓉為名義人）貸款
      一百五十萬元，向黃林喜珠貸款一百萬元，而被告丙○○
      確曾會同伊於八十二年八月五日，由被告丙○○向黃林喜
      珠清償一百萬元，利息部分之十二萬元，則由伊負責清償
      ，隔日亦確由被告丙○○向方文祥清償一百八十七萬元，
      被告丙○○實際上代伊清償之金額共僅上開之二百八十七
      萬元。而被告代伊向大城鄉農會貸得二百五十萬元，用以
      清償上開二百八十七萬元，實際上僅不足三十七萬元而已
      ，詎被告丙○○竟向伊告知仍需支付九十萬元之費用，但
      未說明該九十萬元究係支付什麼費用，伊一時不察信以為
      真，乃同意以上開土地設定第二順位之抵押權，向蕭秀春
      貸款九十萬元，後來才發現被告丙○○向伊多取得四十萬
      元金額，伊實際上並未自被告丙○○處取得任何借得之款
      項等語。在本院更一審證述「（五十萬元如何計算﹖）二
      百八十七萬元減掉二百五十萬元，差額三十七萬元，再加
      上介紹費四、五萬元及代償二百八十七萬元的利息一個月
      三分約九萬元，所以我算一算欠他五十萬元，三分利息是
      我自己依一般民間借貸利息計算，不是他對我說三分利息
      」、「（當時丙○○有無說要收多少利息﹖）他說要收二
      分四的利息」、「當時我迷迷糊糊，他說辦理好了，總共
      要九十萬元，我也沒有多算就讓他設定，直到他設定後本
      票沒有還我，且聲請本票執行後我才詳細計算，才知道沒
      有九十萬元那麼多」，於本院陳稱：我之前所說丙○○以
      介紹費、三個月的利息、代書費等為由，向我取得四十萬
      元差額，傭金係指方文祥、黃林喜珠二百五十萬元之借款
      ，利息指他幫我還了二百八十七萬元，再加上我從大城鄉
      農會借了二百五十萬元這段時間的利息，一百萬元部分四
      個月利息十二萬元，利息是我付的，方文祥部分被告清償
      一百九十二萬七千元部分應該沒錯等語，另不否認被告丙○○所稱向蕭秀村借款九十萬元，利息係按每百萬元每月
      利息二萬四千元計算。甲○○先後指陳之情節，除被告究
      竟係代償方文祥一百八十七萬元或一百九十二萬七千元不
      合外，其餘相大致相符。反觀被告丙○○對其在原審所提
      出關於此部分之計算書，並不能為詳細確切之說明，就代
      償黃林喜珠十七萬二千元利息及其他五萬元利息部分未能
      提出證據證明，證人黃林喜珠於本院上訴審證述：八十年
      時曾借給甲○○一百萬元，八十二年八月五日丙○○及甲○○至我家還了一百零五萬元 (利息四個月共十二萬元)
      ，其他七萬元係以本票支付，後來本票退票，是誰給錢我
      已忘記，我當天有開一張十二萬元之收據給甲○○等語，
      證人方文祥於本院上訴審證述：八十年間曾以張清蓉名義
      借甲○○一百五十萬元，一百五十萬元有還我，到底還了
      多少錢，已沒有印象等語，而甲○○始終堅稱黃林喜珠部
      分之利息十二萬元係其自己清償，酌以黃林喜珠之十二萬
      元收據亦交由甲○○收執等情，被告計算書上記載黃林喜
      珠部分十七萬二千元利息由伊清償，另代償利息五萬元即
      難認與事實相符。然被告計算書上記載九十萬元部分之利
      息係按日息百分之八即每百萬元每月二萬四千元計算，甲○○對此並不爭執如上述，自非重利，另被告於計算書上
      記載佣金四萬五千元，代書費六千元，甲○○所稱被告超
      收之款項顯非九十萬元借款之利息、費用、傭金。本院審
      酌甲○○之所以向蕭秀春借錢係因向大城鄉農會借二百五
      十萬元尚不足以償還積欠方文祥及黃林喜珠之欠款，既由
      被告丙○○辦理，被告丙○○就不足之款項當可事先預估
      ，甲○○係借款人就不足之數額亦難推諉不知，其同意向
      蕭秀春借九十萬元，尚難認係被告丙○○施用詐術所致，
      惟被告丙○○既未將償付剩餘之款項交還甲○○，所為應
      構成侵占罪，非重利罪，二罪之基本事實不合，侵占罪與
      上開判罪部分亦無裁判上一罪之關係，本院自無從併審，
      應由檢察官另行偵辦。
（三）另查被害人甲○○於八十二年七月一日，委由被告辦理抵
      押登記，向許張箱及王碧雲借得七百萬元時，已書立切結
      書交被告丙○○收執，其內容並載明：「立切結書人（即
      甲○○、吳舜麟）若在六十日內無辦法清償及繳納利息者
      ，本人願將上列土地及建物房屋（即科刑部分事實欄所載
      之不動產）無條件由代書代理辦理移轉過戶給債權人取得
      ，．．」，有切結書影本一件附卷可證（偵查卷第一○五
      頁），甲○○於本院前審固稱該切結書係被告丙○○拿空
      白紙給伊簽，事後始填載文字云云，然其所述並無任積極
      事證足資證明，告訴人之指述原以使被告受刑事處分為目
      的，自不能僅憑甲○○指述即認被告確係事後始偽造該切
      結書，再參以甲○○於原審亦坦承「（借錢時有無寫切結
      書說若無法清償，即以土地過戶清償﹖）是對方要求說要
      寫給金主看」（見原審卷第三○一頁），足見前揭切結書
      內容真實，嗣被害人甲○○因未能依約清償上開債務，被
      告丙○○乃依上開約定之內容，辦理系爭不動產移轉予陳
      鐘輝，雖因其間確無買賣之事實，而犯有使公務員登載不
      實罪及行使業務上登載不實文書罪，然尚難認被告丙○○
      上開行為有行使偽造私文書之故意。再參以被害人甲○○
      於八十三年六月三十日，即上開不動產業辦理移轉登記完
      畢後，又書立切結書交被告丙○○等人，其內載：「．．
      ．前向王碧雲、許張箱貸款新臺幣七百萬元正，並立有切
      結書為証，如利息超過二個月未繳時，土地無條件移轉給
      債權人所指定之名義，立切結書人（即告訴人甲○○）已
      積欠六個月利息，債權人已辦理移轉過戶完畢，債權人同
      意再借新臺幣三十萬元給立切結書人．．．」，有上開切
      結書影本附卷可證（彰化縣調查站卷第六十八頁），益見
      甲○○確有事前同意為上開移轉登記，尚難遽指被告丙○○所為犯行使偽造私文書罪。至證人陳鐘輝雖於彰化縣調
      查站調查及原審中分別證稱：伊未曾同意被告丙○○使用
      其名義辦理所有權移轉登記云云。然查證人陳鐘輝確曾同
      意上開移轉登記，業據證人林美慧於原審證陳明確。本院
      參酌上開不動產先後移轉予證人陳鐘輝名下，復再由證人
      陳鐘輝名下分別移轉予他人，其間所須使用之自耕能力與
      印鑑證明等資料不在少數，若非經受移轉人之事前同意並
      配合辦理，被告丙○○當無片面可辦理上開移轉手續之可
      能。再事前未徵得他人之同意，而任意將價值甚鉅之不動
      產登記在他人名下，將來不能取回而發生糾紛之可能性甚
      大，被告丙○○衡情亦無未經受移轉人之同意，而擅將上
      開不動產移轉登記之可能。堪認證人林美慧所證述之情節
      ，確屬可採，被告丙○○上開所辯，尚可採信。
（四）綜上所述，並不能証明被告確有上揭（一）至（三）之犯
      行，本院復查無其他積極證據足證明被告確有上揭犯行，
      惟因公訴意旨應係認此部分與前開論罪科刑部分，有牽連
      犯及連續犯之裁判上一罪之關係，爰不另為無罪之諭知。
丙、被告丙○○經合法傳喚，無正當理由不到庭，爰不待其陳述
    逕行判決。
丁、據上論斷，應依刑事訴訟法第三百七十一條、第三百六十九
    條第一項前段、第三百六十四條、第二百九十九條第一項前
    段、刑法第二條第一項前段、第二十八條、第五十六條、第
    二百十六條、第二百十四條、第二百十五條、第五十五條、
    修正後刑法第四十一條第一項前段、罰金罰鍰提高標準條例
    第一條前段、第二條，判決如主文。
本案經檢察官乙○○到庭執行職務。
中    華    民    國    95    年    6    月  15       日
            刑事第九庭  審判長法  官  陳  筱  珮
                              法  官  余  仕  明
                              法  官  康  應  龍
上列正本證明與原本無異。
檢察官得上訴。
如不服本判決應於收受送達後十日內向本院提出上訴書狀，其未
敘述上訴之理由者並得於提起上訴後十日內向本院補提理由書（
均須按他造當事人之人數附繕本）。
                              書記官  姚  錫  鈞
中    華    民    國    95    年    6    月   19      日
                                                      Ａ
附表一  楊朝卿、丁○○設定抵押權部分
┌──┬──────┬───────┬─────┬─────┬───────┬──────────┐
│編號│抵押權人    │本金最高金額  │登  記  日│塗  銷  日│抵  押  物    │備     註           │
│    │            │新  台  幣    │          │          │              │                    │
├──┼──────┼───────┼─────┼─────┼───────┼──────────┤
│  1 │陳樹塗      │五五０萬      │79.10.13  │81.1.9    │ABCDEFGHI     │先扣傭金與利息，實借│
│    │            │              │          │          │              │四七五萬元。        │
├──┼──────┼───────┼─────┼─────┼───────┼──────────┤
│  2 │金建塑膠    │八００萬      │81. 1. 3  │82.1.2    │ABCDEFGHI     │設定(2)及(3)抵押權，塗│
│    │股份有限公司│              │          │          │              │銷(1)抵押權，再給楊朝│
│    │            │              │          │          │              │卿二七五萬元。      │
├──┼──────┼───────┼─────┼─────┼───────┼──────────┤
│  3 │楊林錦柏    │二００萬      │81. 1.16  │81.12.22  │ABCDEFGHI     │                    │
│    │            │              │          │          │              │                    │
├──┼──────┼───────┼─────┼─────┼───────┼──────────┤
│  4 │簡趙碧雲    │一二００萬    │81.12.22  │84.8.11   │ABCDEFGHI     │塗銷(2)(3)抵押權，僅給│
│    │陳淑貞      │              │          │          │              │楊朝卿五十萬元。    │
│    │簡陳玉蕊    │              │          │          │              │                    │
├──┼──────┼───────┼─────┼─────┼───────┼──────────┤
│  5 │楊林錦柏    │二四０萬      │82. 5.31  │81.12.9   │ABCDEFGHI     │實借二百萬元。      │
│    │            │              │          │          │              │                    │
├──┼──────┼───────┼─────┼─────┼───────┼──────────┤
│  6 │簡雲青      │四二０萬      │82.11.30  │84.8.11   │ABCDEFGHI     │實借三百五十萬元。  │
│    │            │              │          │          │              │                    │
├──┼──────┼───────┼─────┼─────┼───────┼──────────┤
│  7 │楊林錦柏    │二四０萬      │82.12.17  │84.8.11   │ABCDEFGHI     │                    │
│    │            │              │          │          │              │                    │
├──┼──────┼───────┼─────┼─────┼───────┼──────────┤
│  8 │王碧雲      │一五０萬      │83.1 .6   │84.8.11   │ABCDEFGHI     │實借一百五十萬元。  │
│    │            │              │          │          │              │                    │
├──┼──────┼───────┼─────┼─────┼───────┼──────────┤
│  9 │盧建勳      │四五０萬      │83. 4.18  │84.8.11   │ABCDEFGHI     │實借四百萬元。      │
│    │盧陳習      │              │          │          │              │                    │
├──┼──────┼───────┼─────┼─────┼───────┼──────────┤
│  10│趙木成      │五００萬      │84. 3.27  │84.8.11   │ABCDEFGHIJ    │實借五百萬元。      │
│    │            │              │          │          │              │                    │
├──┼──────┼───────┼─────┼─────┼───────┼──────────┤
│  11│中小企業銀行│二四００萬    │84. 7.25  │          │HIJ           │實借二千萬用以清償(4)│
│    │            │              │          │          │              │(5)(6)(8)(9)(10) 之借款。 │
├──┼──────┼───────┼─────┼─────┼───────┼──────────┤
│  12│中國農民銀行│二四００萬    │84. 7.27  │          │ABCDEFG       │先將土地過戶給楊東，│
│    │            │              │          │          │              │以楊東名義借款。    │
├──┼──────┼───────┼─────┼─────┼───────┼──────────┤
│  13│朱李清貴    │九六０萬      │84. 8.26  │          │HIJ           │實借八百萬元。      │
│    │            │              │          │          │              │                    │
├──┼──────┼───────┼─────┼─────┼───────┼──────────┤
│  14│盧建勳      │七００萬      │84. 9.11  │          │HIJ           │實借七百萬元。      │
│    │            │              │          │          │              │                    │
├──┼──────┼───────┼─────┼─────┼───────┼──────────┤
│  15│蕭坤山      │五００萬      │84.10.17  │          │ABCDEFGHIJ    │預扣三個月利息三十六│
│    │            │              │          │          │              │萬元，實借四六四萬，│
│    │            │              │          │          │              │但丙○○用以抵銷楊朝│
│    │            │              │          │          │              │卿之債務。          │
├──┼──────┼───────┼─────┼─────┼───────┼──────────┤
│  16│蕭秀春      │二００萬      │84.10.17  │          │HIJ           │未經楊朝卿等同意，擅│
│    │            │              │          │          │              │自設定。            │
├──┼──────┼───────┼─────┼─────┼───────┼──────────┤
│  17│蕭鄭阿想    │一００萬      │84.12.12  │          │ABCDEFG       │    〃              │
│    │            │              │          │          │              │                    │
├──┼──────┼───────┼─────┼─────┼───────┼──────────┤
│  18│鄭蜜修      │五０００萬    │84.12.12  │          │ABCDEFGHIJ    │    〃              │
│    │            │              │          │          │              │                    │
└──┴──────┴───────┴─────┴─────┴───────┴──────────┘
                                                      Ａ


司法院資訊處製作；財團法人民間司法改革基金會備份。
